【裁判字號】    89,易,987
【裁判日期】    891226
【裁判案由】    動產擔交法
【裁判全文】
臺灣板橋地方法院刑事判決                          八十九年度易字第九八七號
    公  訴  人  臺灣板橋地方法院檢察署檢察官
    被      告  甲○○
右列被告因違反動產擔保交易法案件，經檢察官提起公訴（八十九年偵字第一三八六
號），本院判決如左：
    主  文
甲○○無罪。
    理  由
一、公訴意旨略以：甲○○於民國八十六年十月二十日，以動產擔保交易附條件買賣
    之方式，向聲寶股份有限公司（以下簡稱聲寶公司）所屬新莊分銷店購買電冰箱
    一台，為動產擔保交易之債務人。約定總價金新台幣（下同）三萬二千八百元，
    分十七期給付，每月一期，頭期款付二千八百元，以後每期付款二千五百元，標
    的物存放地點為台北縣新莊市○○○路一九六巷四弄二號三樓。在價金未付清之
    前，標的物所有權仍屬於出賣人所有，買受人僅得依約占有使用，不得任意遷移
    或為其他處分。詎甲○○在取得標的物之後，僅付款十期，尚欠七千五百元，即
    拒不付款，且意圖為自己不法之利益，將該標的物遷移逃匿不知去向，致出賣人
    追索無著受有損害。因認被告甲○○涉有動產擔保交易法第三十八條之罪嫌云云
    。
二、按犯罪事實應依證據認定之，無證據不得推定其犯罪事實。又不能證明被告犯罪
    者，應諭知無罪之判決，刑事訴訟法第一百五十四條、第三百零一條第一項前段
    分別定有明文。而認定不利於被告之事實，須依積極證據，苟積極證據不足為不
    利於被告事實之認定時，即應為有利於被告之認定，更不必有何有利之證據。又
    告訴人之指訴係以使被告受刑事訴追為目的，是其陳述是否與事實相符，仍應調
    查其他證據以資審認，最高法院著有判例可循（最高法院三十年上字第八一六號
    、五十二年台上字第一三００號判例參照）。
三、訊據被告甲○○堅詞否認有何違反動產擔保交易法之犯行，並辯稱：我在八十七
    年七、八月間被先生乙○○毆打，因此離家出走，借住台中市○○路朋友處，冰
    箱並未搬走，仍是留在原址由先生使用，在八十九年三月間我先生透過我家人找
    到我，和我辦理離婚手續，他說他也搬家了，但未告訴我他住那裡，我要看小孩
    也無從看起等語。經查：（一）被告前揭所辯事實經質諸證人即被告之女許雅雯
    、許毓珊，許雅雯證稱：其父母親在八十七年七、八月間不知為何事吵架，其父
    親毆打母親，母親在第二天即離家出走，母親離家出走時並未搬走冰箱，其與父
    親後來則搬到台北縣新莊市○○路二七二號四樓現住地，冰箱也搬到那裡；許毓
    珊證稱：其母親已很久未與其等同住了，母親離家出走時並未搬走冰箱，後來其
    與父親搬到新莊市○○路二七二號四樓，冰箱也是搬到那裡等語，足見被告前開
    所辯真實可採。（二）按動產擔保交易法第三十八條，係以動產擔保交易之債務
    人，意圖不法之利益，將標的物遷移、出賣、出質、移轉、抵押或為其他處分，
    致生損害於債權人者為成立要件。茲被告因遭先生毆打而離家出走，但冰箱仍留
    在原址供家人使用，其僅係單純未按期繳納分期款項而已，被告並未將標的物有
    任何損害債權人之處分，自不成立本罪。此外本院復查無其他積極證據足認被告
    涉有違反動產擔保交易法之犯行，不能證明被告犯罪，爰為被告無罪之諭知。
據上論斷，應依刑事訴訟法第三百零一條第一項，判決如主文。
本案經檢察官蔡顯鑫到庭執行職務
中      華      民      國      八十九    年    十二    月    二十六    日
                                      臺灣板橋地方法院刑事第一庭
                                          法  官  毛  崑  山
右正本證明與原本無異
如不服本判決應於送達後十日內向本院提出上訴狀
                                          書記官  章  宏  萱
中      華      民      國      八十九    年    十二    月    二十七    日


司法院資訊處製作；財團法人民間司法改革基金會備份。
